【裁判字號】    89,台上,1099
【裁判日期】    890302
【裁判案由】    違反毒品危害防制條例
【裁判全文】
最高法院刑事判決                              八十九年度台上字第一○九九號
    上  訴  人  甲○○
    選任辯護人  蕭玉杉律師
右上訴人因違反毒品危害防制條例案件，不服台灣高等法院中華民國八十八年十一月
十九日第二審判決（八十八年度上訴字第二六三五號，起訴案號：台灣桃園地方法院
檢察署八十七年度偵字第一三五一一號），提起上訴，本院判決如左：
    主  文
原判決關於販賣第二級毒品部分撤銷，發回台灣高等法院。
其他上訴駁回。
    理  由
一販賣第二級毒品部分：
本件原判決認定上訴人甲○○基於意圖營利之概括犯意，自民國八十七年三月間起，
至同年九月一日止，於桃園縣龜山鄉○○街二號三樓二室，以每二至三公克第二級毒
品安非他命新台幣（下同）五千元之代價，連續販賣安非他命與呂天居十次，得款五
萬元等情。因而撤銷第一審關於販賣第二級毒品部分之判決，改判仍論處上訴人連續
販賣第二級毒品（累犯）罪刑，固非無見。
惟查：(一)科刑之判決須將認定之犯罪事實詳記於事實欄，然後於理由內逐一說明其憑
以認定之證據，使事實與理由兩相一致，方為合法，倘事實欄已有敘及，而理由內未
加說明，是為理由不備。原判決係以證人呂天居於警訊及偵查中之證述，作為上訴人
為販賣安非他命犯行之憑據。然呂天居於警訊時係證稱：自八十七年三月起，自同年
九月一日止，每個月向上訴人購買安非他命五次，每次購買三千元至五千元不等（見
偵查卷第九頁）；於八十七年九月六日偵查中證述：共向上訴人販賣安非他命十餘次
（見偵查卷第十八頁）；於同年九月十日偵查中則證述：並不認識上訴人，並未向上
訴人購買安非他命（見偵查卷第三三頁）。互核以觀，足見呂天居於警訊及偵查中之
供證前後不一，究以何者為可採﹖仍非無疑。乃原審未徹查明白，並詳實說明其憑以
認定上訴人販賣安非他命與呂天居「十次」，得款「五萬元」之依據，即遽謂上訴人
販賣安非他命與呂天居「十次」，得款「五萬元」，自有調查未盡及理由不備之違誤
。(二)本件檢察官係起訴上訴人販賣安非他命與呂天居「五次」，原判決則認定上訴人
販賣安非他命與呂天居「十次」，然並未說明所多出五次販賣安非他命之事實，與檢
察官所起訴之事實，究有何關係，是否為起訴效力所及，即逕就起訴書所未記載之其
他五次販賣安非他命行為併予審判，要屬理由不備。(三)審理事實之法院，對於被告有
利及不利之證據，應從各方面詳予調查，期能發現真實。又有罪判決書，對於被告有
利之證據不採納者，應說明其理由，為刑事訴訟法第三百十條第二款所明定，故有罪
判決書對於被告有利之證據，如不加以採納，必須說明其不予採納之理由，否則即難
謂非判決不備理由之違法。本件證人呂天居於原審調查時證稱：伊並不認識上訴人，
未曾向上訴人購買安非他命，係警察硬要伊指認上訴人出賣安非他命予伊等情（見原
審卷第一一○頁）。則呂天居於警訊時所為曾向上訴人購買安非他命之供證，是否出
於自由意識，自應詳加調查，乃原審未深入調查釐清，且未詳細說明不予採納呂天居
於原審斯項有利於上訴人證述之理由，難謂無調查之職責未盡及理由不備之違誤。以
上或為上訴意旨所指摘，或為本院得依職權調查之事項。上訴人上訴意旨指摘原判決
關於販賣第二級毒品部分不當，非無理由，應認有發回更審之原因。
二持有第一級毒品部分：
按刑事訴訟法第三百七十六條所列各罪之案件，經第二審判決者，不得上訴於第三審
法院，法有明文。本件上訴人持有第一級毒品部分，原審係依毒品危害防制條例第十
一條第一項、第十四條第四項論處罪刑，核屬刑事訴訟法第三百七十六條第一款之案
件。依首開說明，既經第二審判決，自不得上訴於第三審法院，上訴人竟復就之提起
上訴，顯為法所不許。其上訴為不合法，應予駁回。
據上論結，應依刑事訴訟法第三百九十五條前段、第三百九十七條、第四百零一條，
判決如主文。
中      華      民      國    八十九    年      三      月      二      日
                              最高法院刑事第八庭
                                  審判長法官  吳  雄  銘
                                        法官  池  啟  明
                                        法官  石  木  欽
                                        法官  郭  毓  洲
                                        法官  吳  三  龍
      右正本證明與原本無異
                                              書  記  官
中      華      民      國    八十九    年      三      月      九      日


司法院資訊處製作；財團法人民間司法改革基金會備份。
